臺灣高雄地方法院刑事判決　　　　　110年度審交訴字第138號
公　訴　人　臺灣高雄地方檢察署檢察官
被　　　告　王建國




上列被告因過失致死案件，經檢察官提起公訴（110 年度調偵字
第217 號），被告於準備程序中就被訴事實為有罪陳述，經告知
簡式審判程序之旨，並聽取檢察官及被告意見後，由本院合議庭
裁定由受命法官獨任依簡式審判程序審理，判決如下：
    主  文
王建國犯過失致人於死罪，處有期徒刑拾月。
    事  實
一、王建國考領有普通小型車駕駛執照，於民國109 年6 月17日
    11時37分許（起訴書記載為11時35分許，應予更正），駕駛
    車牌號碼000-0000號自用小貨車，沿高雄市三民區鼎力路由
    南往北方向行駛，行經鼎力路296 號前時，本應注意臨時停
    車時，應依車輛順行方向緊靠道路右側，其右側前後輪胎外
    側距離緣石或路面邊緣不得逾60公分，而依當時天候晴、日
    間自然光線、柏油路面乾燥、無缺陷、道路無障礙物及視距
    良好等情形，尚無不能注意之情況，竟未依規定緊靠道路右
    側（其右側前、後輪分別距離路面邊緣逾60公分）而臨時停
    車於鼎力路296 號前之慢車道，適古登元騎乘車牌號碼000-
    0000號普通重型機車，沿高雄市三民區鼎力路慢車道由南往
    北方向行駛至鼎力路與267 巷口時，為閃避王建國上開臨停
    車輛，亦疏未注意左右其他車輛而左偏騎乘，致擦撞黃朝財
    （所涉過失致死、肇事逃逸罪嫌部分，另經檢察官為不起訴
    處分確定）駕駛沿高雄市○○區○○路○○○○道0000
    0000000號碼000-0000號自用小貨車，古登元因而人
    車倒地，並受有創傷性硬腦膜下及蜘蛛網膜下出血、右側額
    骨及頂骨骨折、臉部及雙側上、下肢挫傷及多處擦傷、頭部
    枕骨區撕裂傷等傷害，經送往高雄榮民總醫院救治，仍因顱
    腦損傷，而於109 年6 月21日21時23分發生死亡結果。王建
    國於肇事後，停留在現場，迨警員到場處理時，對於未發覺
    之犯罪，主動向處理警員告知其係駕車肇事者，並接受本院
    裁判（此部分起訴書漏載，應予補充）。
二、案經古劉惠珍、古寬運、古寬閔訴由高雄市政府警察局三民
    第二分局報告臺灣高雄地方檢察署檢察官偵查起訴。
 理  由
壹、證據能力：
一、本件被告王建國所犯係死刑、無期徒刑、最輕本刑為3 年以
    上有期徒刑以外之罪，其於準備程序中就被訴事實為有罪之
    陳述，經法官告知簡式審判程序之旨，並聽取公訴人、被告
    之意見後，本院依刑事訴訟法第273 條之1 第1 項之規定，
    裁定進行簡式審判程序。又本件係依前條規定行簡式審判程
    序，其證據調查依同法第273 條之2 所定原不受審判外陳述
    排除之限制；且檢察官、被告均對於卷內各項證據亦不爭執
    證據能力，復無事證顯示有何違法取得或類此瑕疵之情，故
    卷內所列各項證據，自均有證據能力，合先敘明。
貳、認定犯罪事實所憑證據：
一、前揭犯罪事實，業據被告王建國於本院審理時坦承不諱（見
    本院卷第97、133 、151 、155 頁），核與證人黃朝財於警
    詢及偵查中之證述、證人即告訴人古寬閔於警詢時之證述情
    節大致相符（見警卷第7 至9 、22頁、相字卷第123 頁），
    復有高雄市政府警察局三民第二分局道路交通事故現場圖、
    被告王建國之道路交通事故談話紀錄表、車輛詳細資料報表
    、現場監視錄影畫面光碟、證人黃朝財提出之行車紀錄器畫
    面光碟暨其勘驗報告、翻拍照片、現場照片及錄影擷圖照片
    、被告車輛照片、證人黃朝財車輛照片、高雄榮民總醫院出
    具之法醫參考病歷摘要、高雄榮民總醫院於109 年9 月7 日
    出具之高總管字第1093403446號函文暨其所附之古登元病歷
    資料及診斷證明書、法務部法醫研究所於109 年10月12日出
    具之法醫理字第10900046380 號函文暨其所附之解剖報告書
    暨鑑定報告書、臺灣高雄地方檢察署檢驗報告書、相驗屍體
    證明書、高雄市政府交通局車輛行車事故鑑定委員會於109
    年11月18日出具之高市車鑑字第10970927200 號函文暨其所
    附之鑑定意見書、高雄市政府於109 年12月22日出具之高市
    府交交工字第10951997900 號函文暨其所附之覆議意見書等
    件在卷足憑（見警卷第25、27、33至34、40至52、54至78頁
    、偵卷第19至22頁、相字卷第107 至115 、185 至197 、20
    9 、215 至231 、241 頁、另一冊），足認被告上開任意性
    自白核與客觀事實相符，堪以採信。
二、按汽車臨時停車時，應依車輛順行方向緊靠道路邊緣，其前
    後輪胎外側距離緣石或路面邊緣不得逾60公分，道路交通安
    全規則第111 條第2 項定有明文。查被告王建國考領普通自
    小客車駕駛執照（此有公路監理電子閘門之證號查詢汽車駕
    駛人資料在卷可佐，見調偵卷第37頁），且為智識健全之成
    年人，其對於上開法規應知之甚詳，而本件事故當時天候晴
    ，日間自然光線，且柏油路面乾燥、無缺陷、無障礙物，視
    距良好，即客觀上並無不能注意之情事，詎被告竟仍疏未注
    意前揭規定，未緊靠道路右側臨時停車，致被害人古登元騎
    乘機車為閃避而左切與他車發生碰撞，是被告駕駛行為顯有
    過失甚明。又被害人確因本件車禍而傷重致死，有前開相驗
    屍體證明書、檢驗報告書在卷可稽，是被告上開過失行為與
    被害人死亡結果間有相當因果關係，堪予認定。
三、另按汽車行駛至交岔路口，轉彎時，在交岔路口內，宜視交
    岔路口之路形及當時路況，並應注意前後左右其他車輛及行
    人，適時轉彎直接進入應遵行車道，有交通部74年10月4 日
    交路字第20560 號函釋可憑。查本件被害人騎乘機車通過上
    開交岔路口時，卻未充分注意前後左右其他車輛，即貿然向
    左切，致與被告車輛發生碰撞，被害人就本件車禍之發生亦
    與有過失，應堪認定。再本件經送高雄市政府交通局車輛行
    車事故鑑定委員會鑑定及覆議會覆議結果，亦認：被害人岔
    路口行向左偏未注意前後左右其他車輛，為肇事主因；被告
    未緊靠路邊臨時停車，為肇事次因，此有前開鑑定意見書及
    覆議意見書附卷足佐（偵卷第22頁、相字卷第218 頁），是
    被告駕車未緊靠路邊臨時停車，為肇事次因。惟刑事責任之
    認定，並不因被害人是否與有過失，即得以免除被告之過失
    責任，是被害人就本案車禍事故之發生雖有前述與有過失責
    任，至多僅係量刑時之參酌事由或於民事損害賠償時過失比
    例認定之問題，猶不能據此解免被告上開過失之刑事責任，
    附此敘明。
四、綜上所述，本件事證明確，被告犯行洵堪認定，應依法論科
    。
參、論罪科刑：
一、核被告所為，係犯刑法第276 條之過失致死罪。
二、刑之減輕事由：
    被告肇事後，於未被有偵查犯罪職權之公務員發覺前，即主
    動向據報前來處理車禍之高雄市政府警察局三民二分隊交通
    警察大隊警員當場承認為肇事人員等情，有高雄市政府警察
    局道路交通事故肇事人自首情形紀錄表存卷足憑（見警卷第
    37頁），認其符合自首之要件，而被告對於未發覺之罪承認
    肇事並接受裁判，減少司法資源，爰依刑法第62條前段規定
    ，減輕其刑。
三、量刑：
    爰審酌被告駕車上路，本應謹慎注意遵守交通規則，以維護
    其他用路人之安全，竟為貪圖便利而臨時停車（其停車時輪
    胎外側距離緣石或路面邊緣顯已逾60公分），致被害人閃避
    不及，左切後與他車發生本件車禍事故，造成被害人死亡，
    此犯罪結果無回復可能，令被害人家屬痛失至親，犯罪所生
    損害甚鉅，且迄今未與被害人家屬達成和解，彌補所造成之
    損害，所為實屬不該；惟念其犯後坦承犯行，兼衡其過失情
    節，再斟酌被害人亦有岔路口行向左偏未注意前後左右其他
    車輛之過失；暨考量被告自陳之智識程度及家庭生活經濟狀
    況（涉及被告隱私，不予揭露，見本院卷第155 、157 頁）
    等一切情狀，量處如主文所示之刑。
據上論斷，依刑事訴訟法第273 條之1 第1 項、第299 條第1 項
項前段，判決如主文。
本案經檢察官蕭琬頤提起公訴，檢察官呂乾坤到庭執行職務。
中    華    民    國   111    年    2     月    18    日
                  刑事第五庭    法  官  施君蓉
以上正本證明與原本無異。
如不服本判決應於收受送達後20日內向本院提出上訴書狀，並應
敘述具體理由；如未敘述上訴理由者，應於上訴期間屆滿後20日
內向本院補提理由書（均須按他造當事人之人數附繕本）「切勿
逕送上級法院」。
因疫情而遲誤不變期間，得向法院聲請回復原狀。
中    華    民    國   111    年    2     月    18    日
                                書記官  陳建志
附錄本判決論罪科刑法條：
中華民國刑法第276條
因過失致人於死者，處5 年以下有期徒刑、拘役或50萬元以下罰
金。